【裁判字號】    98,交聲,376
【裁判日期】    981231
【裁判案由】    聲明異議
【裁判全文】
臺灣嘉義地方法院交通事件裁定         98年度交聲字第376號
原處分機關  交通部公路總局嘉義區監理所
異  議  人
即受處分人  乙○○
上列受處分人因違反道路交通管理處罰條例事件，對於交通部公
路總局嘉義區監理所中華民國98年8月28日所為之處分（原處分
案號：嘉監裁字第裁70-KAI022628號）聲明異議，本院裁定如下
：
    主    文
異議駁回。
    理    由
一、本件異議人即受處分人乙○○聲明異議意旨略以：伊於民國
    98年7月3日下午3時許，駕車行經145線，虎尾往土庫方向行
    駛，在下湳路口當交通號誌由綠燈轉換為黃燈之際，伊所駕
    車輛已通過停止線，依規定可繼續通行。警員僅依目測即舉
    發伊違規闖紅燈，而該攔查地點與路口停止線相距有200公
    尺以上之遙，且路幅略彎，目視有死角，警員舉發伊於該路
    口闖紅燈與事實不符，又無違規相片可證，為此聲明異議，
    應撤銷原處分云云。
二、原處分意旨以：本件異議人駕駛車牌號碼C3－7588號自用小
    客車，於98年7月3日下午2時50分許，行經雲林縣虎尾鎮145
    線與下湳路交岔路口時，因駕車行經有燈光號誌管制之交岔
    路口闖紅燈，經雲林縣警察局虎尾分局警備隊警員製單舉發
    ，而依道路交通管理處罰條例第53條第1項及第63條第1項第
    3款規定，裁處異議人罰鍰新臺幣（以下同）2,700元，並記
    違規點數3點。
三、按汽車駕駛人，行經有燈光號誌管制之交岔路口闖紅燈者，
    處1,800元以上5,400元以下罰鍰。又汽車駕駛人有第53條之
    情形者，除依原條款處罰鍰外，並予記違規點數3點。道路
    交通管理處罰條例第53條第1項、第63條第1項第3款分別定
    有明文。
四、經查：
（一）異議人駕駛車牌號碼C3－7588號自用小客車，於98年7月3
      日下午2時50分許，行經雲林縣虎尾鎮145線與下湳路交岔
      路口時，經警製單舉發其有闖紅燈違規行為之情，業據異
      議人坦承不諱，且有雲林縣警察局98年7月3日雲警交字第
      KAI022628號舉發違反道路交通管理事件通知單及原處分
      機關交通部公路總局嘉義區監理所98年8月28日嘉監裁字
      第裁70-KAI022628號違反道路交通管理事件裁決書各1份
      在卷可稽，堪認屬實。
（二）而異議人上開違規事實業據證人即舉發警員丙○○於本院
      訊問時結證綦詳，其證稱：98年7月3日下午2時50分許，
      伊在145線與下湳路口與警員甲○○巡佐進行取締交通違
      規，當時甲○○在該路口往土庫方向取締到1輛大貨車，
      伊在後面警戒，紅燈變換時伊就有拿出手錶，在那邊測，
      後來在紅燈變化後過約5秒，就看到異議人車子闖紅燈過
      來，因為闖紅燈之事實很明確，所以就攔下異議人。伊在
      攔點處，視線很清楚，可以很明顯看到車輛是從哪裡過來
      ，該路口長約20至30公尺，所站位置雖然無法看到異議人
      進入路口的時候，不過該三叉路口很明顯，異議人一轉過
      來，就很明顯可以看到等語明確（見本院卷第33頁至第34
      頁），核與證人即在場警員甲○○於本院證述：伊未見到
      異議人闖紅燈，但伊跟異議人講話聊天時，異議人有坦承
      違規，但是警友會的人，希望不要開單等語相符（見本院
      卷第38頁）。
（三）按交通勤務警察或依法令執行交通稽查任務人員，開單舉
      發違反道路交通管理處罰條例所列之違規事實，經公路主
      管機關或警察機關所為之裁決處罰，本質上為行政處分，
      係公務員基於職務上權力，依法就特定之具體事件所為具
      公法上效果之單方行政行為，基於公務員為公法上行為具
      有公信力之原則，該行政行為當可被推定為真正，其據以
      依法處分之事實認定亦為正確無誤。本此公信原則，乃立
      法者賦予行政機關制定違反道路交通管理事件統一裁罰基
      準及處理細則，使執勤警員得當機處分以達其維護交通秩
      序、安全之行政目的。次按執行交通勤務警察依法律規定
      製單舉發違反道路交通管理處罰條例所列之違規事實，並
      由公路主管機關加以處罰，即係行政處分，受處分人不服
      公路主管機關所為之處罰，依道路交通管理處罰條例第87
      條之規定向管轄地方法院聲明異議，自屬行政救濟程序，
      其舉證責任分配，應採民事訴訟上舉證責任分配原則，87
      年10月28日修正公布之行政訴訟法第136條同揭此旨，而
      明文規定準用民事訴訟法第277條舉證責任分配之原則。
      從而，本件既查無任何證據足資證明執勤員警有捏造事實
      違法取締之情事存在，則執勤警員本其維護交通秩序、安
      全職責所為之舉發，自應受到合法、正確之推定。參以，
      證人丙○○、甲○○與異議人素不相識，雙方亦無仇怨，
      業據渠等供述在卷（見本院卷第32頁至第33頁、第37頁）
      ，證人丙○○、甲○○自無甘冒偽證罪責誣陷異議人之必
      要。且證人丙○○、甲○○所證互核一致，應非虛捏之詞
      。況異議人亦坦稱：該交岔路口長約30公尺，伊進入該路
      口前車速約時速50公里左右，進入路口時有再加速一點，
      想要快點通過，且進入路口之後很順利就開過去，沒有被
      其他人、車阻擋等語明確（見本院卷第35頁、第31頁）。
      則以時速50公里計算，每秒約前進13.8公尺，在證人陳東
      耀所測得之5秒內，即共前進69公尺，顯已超過該交岔路
      口之距離，顯見異議人確係在轉換為紅燈後始行駕車進入
      該交岔路口無誤，是證人丙○○、甲○○上開所證應堪採
      信。
（四）至證人雖未能提出異議人違規照片或攝影畫面供異議人檢
      視，然當場舉發交通違規並不以攝影或照相存證為其要件
      ，亦不以舉發錄影或照片為唯一之證明方法，若舉發警員
      係親眼見聞違規經過，並經以證人之身分具結後為證述，
      此證人證詞仍不失為證明方法之一種。若強求各種交通違
      規行為均需以照片為其裁罰依據，事實上殆不可行，蓋諸
      多違規行為之發生難以預期，違規狀態稍縱即逝，如闖紅
      燈（在未設置闖紅燈自動照相儀器之處所）；未戴安全帽
      之騎士見警攔查，隨即戴上安全帽；未繫安全帶之汽車駕
      駛見警攔查，隨即繫上安全帶等情形，根本無法期待此類
      違規行為均須攝影或照相為證。又道路交通管理處罰條例
      第7條之2第1項第7款雖規定「以科學儀器取得證據資料證
      明其行為違規」，然上開規定僅限於當場不能或不宜攔截
      製單舉發，而為逕行舉發時，始有其適用，非謂當場攔停
      舉發亦應以該證據方法為之，其舉發始為適法。是異議人
      以前詞指摘本件舉發不當，均屬無據。
五、綜上，異議人於當時確有駕車行經有燈光號誌管制之交岔路
    口闖紅燈之違規行為，已堪認定。從而，原處分機關依道路
    交通管理處罰條例第53條第1項、第63條第1項第3款及違反
    道路交通管理事件統一裁罰基準表等規定，裁處異議人罰鍰
    2,700元，並記違規點數3點，尚無違誤。異議人猶執前詞指
    摘原處分不當，為無理由，自應將其異議駁回。
據上論斷，應依道路交通管理處罰條例第87條第2項，道路交通
案件處理辦法第19條，裁定如主文。
中    華    民    國    98    年    12    月    31    日
                  交通法庭法  官  吳  育  霖
上列正本證明與原本無異。
如不服本裁定，應於裁定送達後5日內向本院提出抗告狀（應附
繕本）。
中    華    民    國    98    年    12    月    31    日
                          書記官  林  美  芳

司法院資訊處製作；財團法人民間司法改革基金會備份。
